【裁判字號】    98,聲,172
【裁判日期】    980205
【裁判案由】    聲請法官迴避
【裁判全文】
臺灣臺北地方法院刑事裁定               98年度聲字第172號
聲  請  人
即  被  告  甲○○
                    1（
選任辯護人  鄭文龍律師
上列聲請人即被告因本院97年度金矚重訴字第1號違反貪污治罪
條例等案件，聲請法官迴避，本院裁定如下：
    主  文
聲請駁回。
    理  由
一、聲請意旨詳如附件刑事聲請迴避狀所載。
二、按當事人聲請推事迴避，以有刑事訴訟法第18條第1款、第2
    款所列情形之一者為限。亦即須法官有刑事訴訟法第17條各
    款所列應自行迴避，不得執行職務之情形而不自行迴避；或
    除該等情形以外，足認其執行職務有偏頗之虞者，當事人始
    得聲請法官迴避。而刑事訴訟法第18條第2款所謂聲請法官
    迴避原因之所謂「足認其執行職務有偏頗之虞者」，係指以
    一般通常之人所具有之合理觀點，對於該承辦法官能否為公
    平之裁判，均足產生懷疑；且此種懷疑之發生，存有其完全
    客觀之原因，而非僅出諸當事人自己主觀之判斷者，始足當
    之；至於訴訟上之指揮乃專屬於法院之職權，當事人之主張
    、聲請，在無礙於事實之確認以及法的解釋，適用之範圍下
    ，法院固得斟酌其請求以為訴訟之進行，但仍不得以此對當
    事人之有利與否，作為其將有不公平裁判之依據，更不得以
    此訴訟之進行與否而謂有偏頗之虞聲請法官迴避。又當事人
    聲請推事迴避，以有具體事實認其執行職務有偏頗之情形為
    限，若僅對於推事之指揮訴訟，或其訊問方法，有所不滿，
    不能指為有偏頗之虞。所謂有偏頗之虞，係指推事與訴訟關
    係人具有故舊恩怨等關係，其審判恐有不公平者而言。此有
    最高法院79年度臺抗字第318號、18年抗字第149號、19年抗
    字第285號判例可資參照。
三、經查：本院97年度金矚重訴字第1號違反貪污治罪條例等案
    件，原由刑事第3庭合議庭審判長法官周占春、法官林柏泓
    及法官何俏美審理，該合議庭依據本院刑事庭分案要點，以
    行政簽呈簽請審核小組決議，改由相牽連案件之前案（本院
    95年度矚重訴字第4號，下稱國務機要費案）承審合議庭審
    判長法官蔡守訓、法官吳定亞及法官徐千惠審理。而陪席法
    官吳定亞雖為民事庭法官而陪席國務機要費案，係經本院民
    國96年8月24日第2次法官會議決議通過吳定亞法官依排序於
    96年進入民流後，繼續兼辦國務機要費案之陪席法官，以免
    引起外界泛政治化之不當聯想，是吳定亞法官因依排序進入
    民流，並繼續為國務機要費案之陪席法官，係本院於96年8
    月24日第2次法官會議所為決議，早於本院97年度金矚重訴
    字第1號案件繫屬前，顯見該3名法官合議庭之組成均係本於
    法院事務分配，並無不法。至法官於訴訟上之指揮，乃專屬
    於法院之職權，當事人之主張、聲請，在無礙於事實之確認
    以及法的解釋適用之範圍下，法院固得斟酌其請求以為訴訟
    之進行，但仍不得以此對當事人之有利與否，作為其將有不
    公平裁判之依據，更不得以此訴訟之進行與否，乃謂有偏頗
    之虞，而聲請法官迴避（最高法院79年台抗字第318號判例
    意旨參照）。本院審核卷內資料，現受理本案之3名法官，
    並無刑事訴訟法第17條所列各款法官應自行迴避而不迴避之
    情形。至被告依同法第18條第2款提出之聲請法官迴避之理
    由，其所憑據者無非為媒體之報導、學者之文章、其他案件
    之判決、本院發布之新聞稿或司法院發布之法官會議實施要
    點等，尚難認係「具體事實」，不足以證明承審之審判長法
    官蔡守訓、法官吳定亞及法官徐千惠執行職務有何不公平之
    處，亦無法認定該3位法官與被告具有故舊恩怨等關係，被
    告以本院內部分案之規則、事務分配，及3名法官過去關於
    訴訟上指揮之審案風格，以自己主觀臆測其3人執行職務有
    偏頗之虞，與聲請法官迴避之要件有間，參以被告於97年12
    月底亦以大部相同事由聲請承審之審判長法官蔡守訓、法官
    吳定亞及法官徐千惠迴避（本院97年度聲字第3253號），經
    本院以其所述並無理由而於98年1月8日裁定駁回聲請，被告
    不服，向臺灣高等法院提起抗告，亦經臺灣高等法院以97年
    度抗字第57號裁定駁回其抗告確定，有各該裁定附卷可憑，
    被告仍執陳詞再為聲請法官迴避，亦難謂洽等情以觀，在在
    足認本件聲請，並無理由，應予駁回。
中    華    民    國    98    年    2     月    5     日
                  刑事第十二庭  審判長法  官  李英豪
                                      法  官  曾正龍
                                      法  官  陳慧萍
以上正本證明與原本無異。
如不服本裁定，應於送達後5日內，向本院提出抗告狀。
                                      書記官  黃慧怡
中    華    民    國    98    年    2     月    5     日


司法院資訊處製作；財團法人民間司法改革基金會備份。
